【裁判字號】    89,台上,856
【裁判日期】    890224
【裁判案由】    背信
【裁判全文】
最高法院刑事判決                                八十九年度台上字第八五六號
    上 訴 人
    即自訴人  甲○○
    被    告  丙○○
              乙○○
右上訴人因自訴被告等背信案件，不服台灣高等法院中華民國八十八年十月四日第二
審更審判決（八十八年度重上更(三)字第五十四號，自訴案號：台灣板橋地方法院八十
一年度自字第五二五號），提起上訴，本院判決如左：
    主  文
上訴駁回。
    理  由
按刑事訴訟法第三百七十七條規定，上訴於第三審法院，非以判決違背法令為理由，
不得為之。是提起第三審上訴，應以原判決違背法令為理由，係屬法定要件。如果上
訴理由狀並未依據卷內訴訟資料，具體指摘原判決不適用何種法則或如何適用不當，
或所指摘原判決違法情事，顯與法律規定得為第三審上訴理由之違法情形，不相適合
時，均應認其上訴為違背法律上之程式，予以駁回。本件上訴意旨略稱：(一)被告二人
所稱曾催告上訴人繼續履行出資義務，為上訴人所拒云云，係屬推脫之詞，因依當時
之財務狀況，並無繼續出資之必要，倘有資金需求，亦只應視為代墊款，不應列為出
資額，提高盈餘分派比例。(二)上訴人之弟向合夥購買之房屋，當時雙方係同意由上訴
人之盈餘扣除，並非約定自上訴人之投資額抵扣。(三)上訴人同意抵充盈餘之房屋，其
過戶所須繳納之契稅，已自盈餘分配表中列項扣除，被告佯稱係上訴人不願繳交契稅
，致無法過戶，顯非實在，證人黃瑞斌、陳正德雖曾為上訴人不利之證言，但所供前
後矛盾，亦有與被告串供之嫌云云。
惟查原判決以上訴人於第一審自訴意旨略稱：被告丙○○、乙○○二人，於民國八十
一年四月二十五日邀上訴人合夥經營房地產生意，簽有合夥契約，繳清股金，並協議
委由丙○○任無酬負責人，負責經營，乙○○則為助理，詎被告二人竟為下列之不法
行為：(一)依被告二人交付上訴人之帳冊影本，計巧列貸款手續費新台幣（下同）十萬
三千二百九十一元，葉副理代書費七千元，銀行交際費餐酒支出八萬四千二百元，水
管處施工交際費二萬元，開發佣金四十七萬元，銷售獎金十七萬元，整理案件代理給
付承辦費三萬元，貸款手續費（十二戶）三十萬元，及貸款手續費（四戶）十萬元，
共計巧立一百三十一萬一千四百九十元侵占入己。(二)簽約時，每一股東出資二百六十
六萬六千元，曾增資一次一百萬元，此後即無增資情事，但分配盈餘時，竟列丙○○
出資九百七十六萬八千元、乙○○出資七百七十六萬六千元，被告二人圖利自己之事
實，已甚明顯。(三)被告二人決定每一股東預購一戶，卻故不知會上訴人，各自先選擇
條件佳者，自訂每坪十一萬九千元，相繼辦理過戶登記，最後僅剩一戶條件極差者，
始通知上訴人以每坪十五萬元承受，明顯損害上訴人之利益而圖利被告自己。(四)新店
市○○路五巷七號地下層（即一樓）本以五百萬元出售上訴人，有買賣契約書可稽，
嗣被告二人未得上訴人同意，擅以低於五百萬元之價格另售他人。(五)簽立合夥契約時
，均有自願無酬之聲明，被告二人竟未經上訴人同意，巧立名目，侵占入己，違背其
任務，致生損害於上訴人，認被告等犯有刑法第三百三十六條第二項之業務侵占罪及
同法第三百四十二條之背信罪嫌云云。原審綜核全案卷證資料，認定及說明本件合夥
，被告二人確曾分別出資九百七十六萬八千元及七百七十六萬六千元，並無虛列出資
額參與分配盈餘之情事。而坐落台北縣新店市○○路五巷三號房屋，亦係經上訴人同
意，分由其承受抵充所應分派之盈餘，因上訴人未繳契稅，致未完成過戶手續。另坐
落同所五巷七號房屋，則係為向銀行辦理貸款，始借用上訴人名義登記，並非出售與
上訴人。至被告所列支出明細，均確有各該支出，並無虛列，矧本件上訴人投資之三
百六十六萬六千元其中之二百五十萬元，已扣抵上訴人之弟胡伯彰向合夥購買坐落台
北縣新店市○○路五巷一號房屋之部分價款，上訴人實際之出資額僅為一百十六萬六
千元，但於結算時，被告二人猶以其原出資額即三百六十六萬六千元為基數，計算其
應分派之盈餘，並已據上訴人同意，立據領取，足徵被告二人並無巧立名目侵占或背
信之犯行，乃認被告二人之犯罪均不足證明，維持第一審諭知被告二人無罪之判決，
駁回上訴人在第二審之上訴，已詳細說明其理由，所為論斷亦均有卷內資料可資覆按
，從形式上觀察，並無違背法令之情形。上訴意旨對原審之論斷，究係違背如何之經
驗法則或論理法則，亦未依據卷內資料為具體之指摘，徒憑己意，指被告二人所稱曾
打電話催其繼續履行出資義務為其所拒一節，係為推脫之詞，並非實在；合夥資金已
足支應目的事業所需，並無增資必要；上訴人之弟向合夥購買房屋，係約定由上訴人
分配之盈餘抵充云云，係以自己之說詞，為單純之事實上爭辯。況按：(一)依卷內資料
，上訴人與被告二人合夥之目的，係為購屋轉售牟利，而依卷附合夥契約書記載，合
夥投資總額共為四千七百萬元，扣除向銀行貸款之二千萬元後，合夥尚須支應二千七
百萬元，如依上訴人所指，其與乙○○各出資三百六十六萬六千元，丙○○出資三百
六十六萬八千元後，即無須繼續出資，則三人之出資額，加上售屋收入定金五百八十
萬元，合夥資金共僅為一千六百八十萬元，若未繼續出資，實不足支應，上訴人指除
原先之出資外，並無繼續出資之必要，尚嫌誤會。又合夥之資金既有不足，上訴人又
拒絕繼續出資，被告二人為完成合夥事業，遂將上訴人之出資額保留後，繼續出資，
則二人之繼續出資，既為完成合夥目的事業之必要方法，上訴人拒絕繼續出資在先，
又豈能於事後分派盈餘時，指被告二人之繼續出資，係屬代墊性質，所指亦有誤會。
(二)上訴人之弟胡伯彰向合夥購買房屋，其中價款二百五十萬元係約由上訴人之投資款
抵付，既已為上訴人所不否認（原審上訴字卷第十八頁），其所具同意書亦為相同之
記載（偵查卷第三十四頁），竟又於事後諉稱係約由其應分配之盈餘抵充云云，與卷
附上開資料顯不相符，況被告二人於分派盈餘時，亦未將該抵付房價之二百五十萬元
自上訴人之投資額中扣除，仍依其原投資額即三百六十六萬八千元計算其應分配之盈
餘。(三)坐落台北縣新店市○○路五巷三號房屋，初係為向銀行辦理貸款，而由原始出
賣人移轉登記予陳玉德名義，合夥帳冊記載之契稅支出，即係指此次移轉登記應繳之
契稅，至該屋嗣後經上訴人同意，分由其取得抵充其應分派之盈餘，則由陳玉德再移
轉登記予上訴人部分之契稅，如仍委由合夥負擔，合夥竟對該屋支付二次之契稅，尚
非合理，縱認仍應由合夥負擔而合夥並未繳納，但亦要屬民事糾葛，與刑責尚屬無涉
，原判決已詳加說明（原判決理由四－(二)－１）。(四)依卷內資料，證人黃瑞斌、陳玉
德前後所供，僅有繁簡之不同，並無矛盾不符之處，上訴意旨此部分所指，亦與卷證
資料不相符合。況上訴意旨亦僅泛指黃、陳二人前後所供，自相矛盾云云，並未依據
卷內資料，具體指摘二人前後所供，究有如何之矛盾、不符，所稱二人所供，有與被
告串供之嫌，更屬單純之臆測，均非適法之第三審上訴理由。綜上所述，本院上訴意
旨所指，均與法律規定得為第三審上訴理由之情形不相適合，其上訴違背法律上之程
式，應予駁回。又本件雖屬刑事訴訟法第三百七十六條第三款、第五款所列之案件，
惟於修正刑事訴訟法施行前，原得上訴於第三審法院，且已繫屬於法院，依刑事訴訟
法施行法第五條第一項規定，仍應依施行前之法定程序終結之，附予明。
據上論結，應依刑事訴訟法第三百九十五條前段，判決如主文。
中      華      民      國    八十九    年      二      月    二十四    日
                              最高法院刑事第二庭
                                  審判長法官  莊  來  成
                                        法官  呂  潮  澤
                                        法官  謝  俊  雄
                                        法官  白  文  漳
                                        法官  蘇  振  堂
      右正本證明與原本無異
                                              書  記  官
中      華      民      國    八十九    年      三      月      二      日


司法院資訊處製作；財團法人民間司法改革基金會備份。
